臺灣臺中地方法院民事判決   
                                     110年度訴字第2212號
原      告  陳雪芳  
訴訟代理人  朱逸群律師
被      告  廖雅玲  
訴訟代理人  李路忠  
上列當事人間請求塗銷抵押權設定登記事件，本院於民國110年1
1月3日言詞辯論終結，判決如下：
    主    文
被告應將如附表所示之抵押權設定登記予以塗銷。
訴訟費用由被告負擔。
    事實及理由
壹、原告主張：
    原告於民國109年2月12日取得坐落臺中市○○區○○段0000地號
    土地及其上同段223建號建物（重測前為十三寮段96-8地號
    土地、十三寮段54建號建物，建物門牌號碼為：臺中市○○區
    ○○路000號，下合稱系爭房地）之所有權。系爭房地原所有
    權人即訴外人趙俊起前為擔保被告之債權，於95年4月19日
    以系爭房設定新台幣（下同）100萬元抵押權（下稱系爭抵
    押權）予被告，約定存續期間為自95年4月17日起至95年7月
    17日止、債務清償日期則為95年7月17日。趙俊起僅因先後
    於95年4月17日簽發面額70萬元（票號：CH042213）、於95
    年4月28日簽發面額30萬元（票號：WG：0000000）之本票各
    乙紙（下合稱系爭本票）交付被告，而對被告負有系爭本票
    票據債務，且系爭本票均未記載到期日，屬見票即付之本票
    ，則被告就系爭本票之票據債權請求權時效應分別於98年4
    月17日、98年4月28日屆滿，而被告並未於消滅時效完成後5
    年內即103年4月28日前實行系爭抵押權，依民法第880條規
    定系爭抵押權業已消滅，爰依民法第767條第1項規定，請求
    塗銷系爭抵押權登記等語。並聲明：如主文所示。
貳、被告抗辯：
    系爭抵押權之設定義務人趙俊起為原告的之公公，當初是原
    告的配偶即趙俊起的兒子要借錢，原告的配偶帶趙俊起一起
    來借錢，因而設定系爭抵押權作為擔保，並由趙俊起簽發系
    爭本票交付被告。原告的配偶為被告訴訟代理人眷村的大哥
    ，原告及原告配偶阿姨的小孩都來叫被告不要行使抵押權，
    被告夫妻基於當時原告的小孩還小，原告的配偶又有外遇，
    故而被告才未行使系爭抵押權等語。並聲明：原告之訴駁回
    。
參、得心證之理由：
  一、原告主張系爭房地現為原告所有，系爭房地原所有權人趙
      俊起前為擔保被告之債權，於95年4月19日以系爭房設定
      系爭抵押權，約定債務清償日期為95年7月17日，及系爭
      抵押權所擔保之債權為被告之系爭本票債權等語，均為被
      告所不爭執，且有土地及建物登記謄本、抵押權設定契約
      書、民事聲請狀及本票影本等附卷可稽，堪信為真正。
　二、按「以抵押權擔保之債權，其請求權已因時效而消滅，如
      抵押權人，於消滅時效完成後，五年間不實行其抵押權者
      ，其抵押權消滅。」民法第880條定有明文。上揭規定之
      五年期間，係除斥期間，抵押權人若未在該除斥期間未經
      過前行使其權利，俟期間經過，抵押權即歸於消滅。又所
      謂實行抵押權，於依民法第873條第1項聲請法院拍賣抵押
      物之場合，係指抵押權人依法院許可拍賣抵押物之裁定，
      聲請執行法院強制執行拍賣抵押物，或於他債權人對於抵
      押物聲請強制執行時，聲明參與分配而言，不包括抵押權
      人僅聲請法院為許可拍賣抵押物之裁定之情形在內。
　　　再按「票據上之權利，對匯票承兌人及本票發票人，自到
      期日起算；見票即付之本票，自發票日起算；三年間不行
      使，因時效而消滅。」、「本票應記載左列事項，由發票
      人簽名…未載到期日者，視為見票即付。」則為票據法第2
      2條第1項、第120條第1、2項所明定。經查，被告所執有
      趙俊起所簽發之系爭本票均未記載到期日，有系爭本票影
      本在卷可按（見卷第35頁），依票據法第120條第2項規定
      ，系爭本票自均屬見票即付之本票，是被告就系爭本票票
      據權利之請求權消滅時效，應自系爭本票發票日即分別自
      95年4月17日、95年4月28日起算3年，是系爭本票票據權
      利之請求權消滅時效期間，業已分別於98年4月17日、98
      年4月28日屆滿，而被告並未於系爭本票請求權消滅時效
      完成後5年內實行系爭抵押權，則依民法第880條規定及前
      開說明，系爭抵押權至遲於103年4月28日即已歸於消滅，
      堪以認定。
　三、次按「所有人對於無權占有或侵奪其所有物者，得請求返
      還之。對於妨害其所有權者，得請求除去之。有妨害其所
      有權之虞者，得請求防止之。」民法第767條第1項定有明
      文。系爭抵押權至遲於103年4月28日即已歸於消滅，業詳
      如前述，然系爭房地於登記上現仍有系爭抵押權登記之負
      擔存在，顯妨害原告就系爭房地所有權之圓滿行使，則原
      告依上揭規定，請求被告塗銷系爭抵押權設定登記，於法
      洵屬有據。
  四、綜上所述，原告依民法第767條第1項規定，請求被告塗銷
      系爭抵押權設定登記，為有理由，應予准許，原判決如主
      文第1項所示。
  五、本件判決之結果已臻明確，兩造其餘攻擊防禦方法，經審
      酌均於判決結果不生影響，毋庸一一贅述，附此敘明。
肆、訴訟費用負擔之依據：民事訴訟法第78條。
中　　華　　民　　國　　110 　年　　11　　月　　26　　日
                  民事第二庭    法  官 呂麗玉
正本係依原本製作。
如對本判決上訴，須於判決送達後20日內向本院提出上訴狀，如
委任律師提起上訴者，應一併繳納上訴審裁判費。 
中　　華　　民　　國　　110 　年　　11　　月　　26　　日
                                書記官  巫偉凱　　　　　　　　　
附表：
抵押權之擔保物 所有權人 抵押權（登記內容） 1、臺中市○○區○○段0000地號（重測前為十三寮段96-8地號）土地、面積98.65平方公尺，權利範圍：全部。 2.臺中市○○區○○段000○號建物（重測前為十三寮段54建號，門牌號碼為：臺中市○○區○○路000號），權利範圍：全部。　      陳雪芳 權利種類：抵押權 字號：95年雅登資字第048240號 登記日期：95年4月19日 權利人：廖雅玲 債權額比例：全部 擔保債權總金額：新台幣100萬元 清償日期：95年7月17日 利息（率）：無 遲延利息（率）：無 違約金：依照契約約定 債務人及債務額比例：趙俊啟 權利標的：所有權 設定權利範圍：全部 證明書字號：095雅他字第002012號 設定義務人：趙俊起